最高法院刑事判決　　　　　　九十四年度台上字第三四五０號
　　上　訴　人　甲○○
　　　　　　　　　　　　號之1.
　　　　　　　　乙○○
　　　　　　　　　　　　（現在監獄執行中）
上列上訴人等因違反槍砲彈藥刀械管制條例等罪案件，不服台灣
高等法院台南分院中華民國九十四年三月十七日第二審判決（九
十三年度上訴字第三五八號，起訴案號：台灣台南地方法院檢察
署九十二年度偵字第四七三一、六０一五、七七三四、一０七三
七號），提起上訴，本院判決如下：
    主  文
原判決撤銷，發回台灣高等法院台南分院。
    理  由
本件原判決認定上訴人乙○○自民國九十一年底起，未經許可，
先向玩具模型槍商店購買玩具槍，再於台南市○○街十五號三樓
住處改造成具有殺傷力之槍枝三枝，同時將玩具槍彈殼加裝彈頭
、火藥，製造成具有殺傷力之子彈。嗣於九十二年二月二十四日
凌晨二時三十分許，乙○○因其女友黃彩榕在台南市○○○路雅
園地舞廳內與客人葉明峰發生言語衝突，乃夥同綽號「阿水」之
成年男子共同基於殺人之犯意聯絡，由「阿水」開車載乙○○前
往該舞廳門口，乙○○持上述槍、彈朝葉明峰下腹部射擊一槍，
並迅速搭乘「阿水」駕駛之小客車逃離現場。葉明峰經送醫急救
，倖免於難。又乙○○與另上訴人甲○○及「阿水」基於犯意聯
絡，於原判決附表（下稱「附表」）三所載之時、地先竊取被害
人之小客車，再向被害人恐嚇取財，並恃以為業等情。乃撤銷第
一審關於乙○○、甲○○部分之判決，改判論處乙○○（累犯）
連續未經許可，製造可發射子彈具有殺傷力之改造手槍，及共同
殺人未遂；暨葉文賓、甲○○（累犯）共同以竊盜為常業罪刑。
固非無見。
惟查，(一)被告之自白，須非出於強暴、脅迫、利誘、詐欺或其他
不正之方法，且與事實相符者，始得採為證據，如果被告之自白
，係出於不正之方法，並非自由陳述，即其取得自白之程序，已
非適法，則不問自白內容是否確與事實相符，因其非係適法之證
據，即不能採為判決基礎，故審理事實之法院，遇有被告對於自
白提出刑求之抗辯時，應先於其他事實而為調查。上訴人乙○○
於原審陳稱警詢中遭警察恐嚇，警詢筆錄所載不是事實等語（見
原審卷(二)第九十六頁），為刑求之抗辯，究否實情，關係其在警
詢中之陳述能否為適法之證據。乃原審對此未予調查明白，並詳
細論述，即逕採乙○○在警詢中之供述資為判決有罪之基礎，自
與證據法則相違。(二)、原判決（第五頁第十六行）事實欄記載，
警察於九十二年四月十八日在乙○○住處搜獲扣押附表一、二之
物等情，並未認定該附表一、二之物究係何人所有，即在理由欄
敘述附表一、二之物「為被告所有」供犯罪所用之物，應予沒收
云云，併在主文欄乙○○、甲○○項下均諭知沒收，自失所依據
，尚屬可議。(三)、原判決主文欄，在乙○○非法改造手槍罪名下
，僅諭知沒收改造手槍三把及附表一之改造槍枝工具，並未沒收
九０手槍子彈肆顆。但於合併定執行刑時，卻又諭知沒收九０手
槍子彈肆顆，前後不一致，自屬矛盾。(三)、本件槍枝管制編號為
0000000000號之槍枝，主文欄記載為「改造九０手槍
壹支」，但事實欄卻謂該槍枝為「仿Ｓ－ＧＳＡＵＥＲ廠半自動
手槍製造之金屬玩具手槍一支」（見原判決第三頁第十四、十五
行），前後用語不同，易生混淆，亦屬可議。又事實欄記載乙○
○製造改造子彈六顆（其中一顆因鑑驗試射，及乙○○射擊一顆
），主文欄則記載「九０手槍子彈肆顆」沒收，前後使用名稱不
一，同屬瑕疵。(四)、原判決事實欄（第三段）敘述乙○○向蔡文
憲購得附表三之人頭帳戶後，與甲○○、「阿水」輪流竊車，得
手後再向汽車所有人恐嚇取財云云，究竟上訴人購得之人頭帳戶
如何使用？又如何向汽車所有人恐嚇取財？此恐嚇取財與竊盜之
事實，有何關連？原判決事實欄均未翔實認定，致事實顯欠明白
，本院無從為適用法律當否之判斷。顯屬可議。(五)、依原判決事
實欄（第二段）所載，「阿水」僅係駕車載乙○○去稚園地舞廳
，而於乙○○行兇後，載乙○○逃離現場而已，並未參與實施殺
人之犯行。但原判決理由卻謂乙○○與「阿水」就此殺人未遂部
分，有犯意之聯絡及「行為之分擔」，依共同正犯處斷云云（見
原判決第十二頁第十四至十六行），亦嫌矛盾。又原判決認定乙
○○與「阿水」間為殺人未遂之共同正犯，但未說明其所憑之證
據及認定為共同正犯之理由，併嫌理由不備。(六)、原判決論處乙
○○連續非法改造槍枝罪刑，但其理由欄漏未敘述其認定「連續
犯」之理由，亦屬理由不備。(七)、刑法第三百四十六條之恐嚇取
財罪，並無處罰常業犯之規定，但原判決（第十二頁第八、九行
）理由卻謂，乙○○、甲○○係犯恐嚇取財罪之常業犯；且原判
決認定其二人為共同正犯，共同實施全部犯行，則其二人應同負
刑責。但原判決卻稱乙○○犯刑法第三百四十六條第一項之恐嚇
取財罪；而甲○○係犯該第三百四十六條第一項之恐嚇取財罪及
第二項之恐嚇得利罪（見原判決第十二頁第十一至十三行），所
犯罪責有別，俱屬矛盾。(八)、原判決理由（第三段），敘述乙○
○持有改造手槍、子彈罪與殺人未遂罪間，有方法目的之牽連關
係，應從一重之殺人未遂罪處斷。復稱，乙○○持有改造槍彈之
低度行為被改造之高度行為所吸收，不另論罪云云。倘屬無訛，
則本件乙○○非法改造手槍之犯行與殺人未遂罪間，應有牽連犯
之關係，應從一重罪處斷。乃原判決理由欄卻又謂上述二罪犯意
各別，應分論併罰，顯然理由矛盾。上訴人等上訴意旨，均指摘
原判決不當，非無理由，應認有撤銷發回更審之原因。至原判決
認為不另為無罪之諭知部分，因與前述發回之上訴人等共同以竊
盜為常業罪部分有審判不可分之關係，爰一併發回更審。附此敘
明。
據上論結，應依刑事訴訟法第三百九十七條、第四百零一條，判
決如主文。
中　　華　　民　　國　九十四　年　　六　　月　 三十　 日
                      最高法院刑事第五庭
                          審判長法官  吳　雄　銘
                                法官  池　啟　明
                                法官  郭　毓　洲
                                法官  吳　三　龍
                                法官  蕭　仰　歸
      本件正本證明與原本無異
                                      書  記  官
中　　華　　民　　國　九十四　年　　七　　月　　一　　日
                                                      V
